最高法院刑事判決　　　　　　　　　　　　　　　八十八年度台上字第二○三三號
　　上訴人　台灣高等法院台中分院檢察署檢察官
　　被　告　甲○○　男
右上訴人因被告煙毒案件，不服台灣高等法院台中分院中華民國八十八年二月三日第
二審判決（八十七年度上訴字第二二二一號，起訴案號：台灣台中地方法院檢察署八
十六年度偵字第二四○八六號），提起上訴，本院判決如左：
    主  文
原判決撤銷，發回台灣高等法院台中分院。
    理  由
本件原判決認定：被告甲○○基於意圖營利販賣化學合成麻醉藥品安非他命之概括犯
意，先於民國八十六年十一月十二日晚上，搭乘邱朝卿所駕駛之計程車，向綽號「阿
坤」之不詳男子以新台幣（下同）六千元之代價購得一‧八公克之安非他命，再於同
年月十三日晚上六時許，以一萬元之價格販賣予吳耀斌非法吸用，經警於同年十一月
十七日晚上八時許查獲吳耀斌，吳耀斌向警方表示願舉發甲○○販賣毒品，遂在警方
授意下，由吳耀斌打電話給甲○○表明欲購買安非他命與毒品海洛因，甲○○即基於
販賣安非他命及海洛因營利之犯意，搭乘邱朝卿所駕駛之計程車至台中市○村路○○
○路口，向綽號「阿坤」之不詳男子以六千元之代價販入安非他命共毛重三‧九公克
，以二萬四千元之代價購買海洛因共毛重六‧七公克，再前行至向上路一段一○五號
前，欲將所購買之安非他命、海洛因之一半數量，加價後販賣予吳耀斌牟利，另一半
則留供己用，經警佈線於同日晚上九時許，在台中市○村路○○○路口查獲，扣得上
開安非他命及海洛因等情。因認甲○○所為，係一行為觸犯販賣毒品未遂及非法販賣
化學合成麻醉藥品罪，依想像競合犯規定，從一重論處販賣毒品未遂（累犯）罪刑，
固非無見。
惟查：(一)有罪之判決書，應於理由記載認定犯罪事實所憑之證據。所謂證據，舉凡犯
罪行為之實施及態樣，與適用法律有關之一切證據，均應詳為記載，否則即有理由不
備之違法。本件原判決認定被告甲○○向綽號「阿坤」之不詳男子販入安非他命共毛
重三‧九公克及海洛因共毛重六‧七公克，並欲將所購買之安非他命、海洛因之一半
數量，加價後販賣予吳耀斌牟利，為警佈線查獲，扣得上開安非他命及海洛因等情。
但原判決並未於理由內記載其認定扣案物品係安非他命及海洛因之證據，自屬理由不
備。(二)刑法第五十九條所定減輕其刑，以宣告法定最低度之刑猶嫌過重者，始有其適
用。而死刑及無期徒刑均不得加重；死刑減輕者，為無期徒刑或為十五年以下、十二
年以上有期徒刑；無期徒刑減輕者，為七年以上有期徒刑；又刑有加重及減輕者，先
加後減之，刑法第六十四條、第六十五條、第七十一條第一項分別定有明文。本件原
判決依修正前肅清煙毒條例第六條、第五條第一項規定，論處被告販賣毒品未遂罪刑
，並以其販賣毒品而不遂，依刑法第二十六條前段減輕其刑。上開販賣毒品罪之法定
刑為死刑或無期徒刑，被告雖係累犯，但依法不得加重，原判決適用刑法第二十六條
前段減輕其刑後，其處斷刑之最高度為無期徒刑，最低度為有期徒刑七年，原判決量
處被告有期徒刑七年，既未低於處斷刑之最低度，即無再適用刑法第五十九條之餘地
，原判決又依該條規定減輕其刑，亦於法有違。(三)依原判決認定之事實，吳耀斌是被
警查獲其非法吸用安非他命後，在警方授意下，配合警方與被告聯絡，佯稱要向被告
買安非他命及海洛因，被告乃基於販賣安非他命及海洛因營利之犯意，向綽號「阿坤
」之不詳男子販入上開安非他命及海洛因，欲將其半數加價販賣予吳耀斌牟利，而為
警佈線查獲。在此之前，被告與吳耀斌間並無毒品海洛因之交易，倘被告本無販賣海
洛因之犯意，因吳耀斌配合警方佯稱要購買，始起意販入海洛因轉賣牟利，以此手段
取得之證據，是否符合審判之公平正義？被告以營利之目的而販入，是否僅成立販賣
毒品未遂？即有待推求，原判決對此未予審論，併有可議。以上情形，或為上訴意旨
所指摘，或為本院得依職權調查之事項，應認原判決有發回更審之原因。
據上論結，應依刑事訴訟法第三百九十七條、第四百零一條，判決如主文。
中      華      民      國    八十八    年      四      月    二十二    日
                              最高法院刑事第四庭
                                  審判長法官  黃  劍  青
                                        法官  劉  敬  一
                                        法官  林  增  福
                                        法官  邵  燕  玲
                                        法官  張  清  埤
      右正本證明與原本無異
                                              書  記  官
中      華      民      國    八十八    年      四      月    二十七    日
                                                                      Ｚ
